【裁判字號】    98,交聲,524
【裁判日期】    980911
【裁判案由】    聲明異議
【裁判全文】
臺灣臺南地方法院交通事件裁定         98年度交聲字第524號
原處分機關  交通部公路總局嘉義區監理所麻豆監理站
異  議  人
即受處分人  甲○○
上列受處分人因違反道路交通管理處罰條例案件，對於交通部公
路總局嘉義區監理所麻豆監理站，民國98年4月10日所為之裁決
處分（處分案號：麻監裁罰字第裁75-MM0000000號），聲明異議
，本院裁定如下：
      主  文
異議駁回。
      理  由
一、原處分意旨略以：異議人即受處分人甲○○（下稱異議人）
    駕駛車號Y8-1563號自用小客車，於民國（下同）98年2月21
    日23時52分許，行經最高限速50公里之台19甲線22.7公里（
    麻豆往善化方向）路段（下稱系爭路段）時，為員警以雷達
    測速儀器測得其行車速度為時速77公里，有超速27公里之違
    規事實。經臺南縣警察局交通警察隊（下稱舉發機關）員警
    予以製單舉發，嗣原處分機關即交通部公路總局嘉義區監理
    所麻豆監理站，以異議人之違規事實明確，乃依道路交通管
    理處罰條例（下稱處罰條例）第40條及第63條第1項第3款之
    規定，裁處異議人新臺幣（下同）1,800元之罰鍰，加記違
    規點數1點等語。
二、異議意旨略以：異議人否認有超速之情，伊質疑警方測速儀
    器準確性；並以過麻善大橋後速限為時速70公里，易使人誤
    認全部路段均限速70公里；另上開路段處因路燈損壞，無法
    清楚辨識時速限制交通標誌，亦無法清楚辨識警示標誌，又
    上開路段交通號誌設置是否有符合道路交通標誌標線號誌設
    置規則，異議人質疑該標示牌設置過高，且以車燈之位置並
    無法使之反光，況違規當日可能有車輛擋住標誌視線，舉發
    機關為查上情逕以舉發，甚為不當；異議人亦質疑本件警方
    係採取偷拍方式取締，難謂有合乎正當舉發程序；異議人更
    質疑舉發機關未依法於適當距離設置警示標誌等語，爰聲明
    異議，請求撤銷原處分。
三、按「汽車駕駛人，行車速度，超過規定之最高時速，或低於
    規定之最低時速，除有第43條第1項第2款情形外，處新臺幣
    1,200元以上2,400元以下罰鍰」、「汽車駕駛人有第40條情
    形者，除依原條款處罰鍰外，並予記違規點數1點」，道路
    交通管理處罰條例第40條、第63條第1項第1款定有明文。復
    按「汽車駕駛人之行為有經以科學儀器取得證據資料證明其
    行為違規，當場不能或不宜攔截製單舉發者，得逕行舉發」
    ；「前項第7款之科學儀器應採固定式，並定期於網站公布
    其設置地點。但汽車駕駛人之行為屬行車速度超過規定之最
    高速限或低於規定之最低速限者，不在此限」、「對於前項
    第9款之違規行為，採用固定或非固定式科學儀器取得證據
    資料證明者，於一般道路須至少於100公尺，於高速公路、
    快速公路須至少於300公尺前，明顯標示之」，分別有道路
    交通管理處罰條例第7條之2第1項第7款、同條第2項第9款、
    同條第3項明文可參，可徵上揭立法要求樹立明顯標示警示
    駕駛人之規定，係在使國家公權力之行使合理化，符合正當
    法律程序，避免交通執法之爭議。故此一明文規定，係防止
    人民之權利遭受突襲。
四、本院審酌：
  (一)車號Y8-1563號自用小客車，於98年2月21日23時52分許，行
    經最高限速50公里之系爭路段時，為員警以雷達測速儀器測
    得其行車速度為時速77公里，有超速27公里之違規事實。經
    舉發機關員警予以製單舉發，嗣原處分機關以異議人之違規
    事實明確，裁處異議人1,800元之罰鍰，並加記違規點數1點
    之事實，有原處分機關麻監裁罰字第裁75-MM 0000000號裁
    決書、舉發機關南縣警交字第MM0000000號舉發違反道路交
    通管理事件通知單等件為證，又本件用以測定異議人行駛速
    度所使用之雷射測速儀係由經濟部標準檢驗局於97年11 月5
    日檢定合格（檢定合格單號碼：J0GA0000000A、J0GA000000
    0B），檢定合格有效期限至98年11月30日止，此有經濟部標
    準檢驗局97年11月5日雷達測速儀檢定合格證書1紙（本院卷
    第21頁）在卷可參，而異議人之上開車輛於98年2月21日經
    警測得行駛超速時，該雷達測速儀尚在檢定合格有效期限內
    ，故該雷達測速儀之準確性及正確性應值得信賴。綜此，異
    議人確有於上開時、地，未遵從速限而駕車超速之違規事實
    ，洵堪認定；異議人質疑本件所使用之雷射測速儀準確性，
    並無理由。
  (二)又本件違規地點視野良好；另於台19甲線22.3公里（麻豆往
    善化方向）處設有「前有測速照相」之告示牌乙座，有台南
    縣警察局98年4月3日南縣警交字第0980013495號函檢附之告
    示暨速限標誌之現場照片1紙在卷可參（本院卷第16至20頁
    ），而細觀上揭告示牌設立之位置並非隱密，又無任何障礙
    物遮掩，且標示內容簡單明確，易為駕駛人所察知遵守，並
    無混淆不清之虞，異議人為考領有合格駕駛執照之駕駛人，
    駕駛上開自小客車於上開路段行駛，本應依規定之速限行駛
    ，且無不能注意上開告示之情。
  (三)另本院發函舉發機關要求拍攝上開路段交通標誌之夜間狀況
    到院供參，經臺南縣警察局98年6月2日南縣警交字第098002
    1541號函檢附之夜間路況攝影光碟1片在卷可稽（本院卷第
    29、30頁）。本院依經勘驗夜間路況攝影光碟，勘驗結果如
    下：「
    於影片第1至第11秒間，畫面出現有紅色白底圓形，內以
      黑色明顯字體標示「50」字樣之速限交通標誌，且該自遠
      距以車燈照射，具有反光效果，設置高度並無不當。
    於影片第1分0秒至第1分17秒間，畫面出現有紅色白底圓
      形，內以黑色明顯字體標示「50」字樣之速限交通標誌，
      ，且同處亦設置有黃底黑字之「前有測速照相」警示標誌
      ，此二標誌自遠距以車燈照射，亦具有反光效果，設置高
      度並無不當。
    於影片第1分35秒至第1分55秒間，畫面出現有紅色白底圓
      形，內以黑色明顯字體標示「50」字樣之速限交通標誌，
      且該自遠距以車燈照射，具有反光效果，設置高度並無不
      當。」
    本件異議人雖以「路燈損壞，無法清楚辨上開標誌」、「交
    通號誌設置過高且無反光，未符合道路交通標誌標線號誌設
    置規則」等語申辯，然經核上開夜間路況攝影光碟內容，系
    爭路段之交通標誌均具夜間反光功能，且設置高度並無不當
    ，本件異議人所辯並無理由。另本件異議人以「速限驟減」
    、「違規當日可能有車輛擋住標誌視線」云云抗辯，惟本件
    異議人考領有駕駛執照，自應知駕駛車輛需隨路況及交通標
    示適當調整自己行車速度，異議人申辯以速限驟減欲脫免其
    責，顯與法未符。又上揭路段設置有數面速限標誌，豈能皆
    遭車輛阻擋，況此一事實非屬常態，異議人提出上開主張自
    應負舉證之責，異議人以此空言申辯，洵難採信。
  (四)異議人復以警方採取偷拍方式取締，難謂有合乎正當舉發程
    序等語置辯，惟警方本件既依法於100公尺外設立警告告示
    牌，即屬符合正當法律程序，其所為之舉發自屬適法。
  (五)綜上所述，異議人於上揭時、地，駕駛前揭小客車行車速度
    ，超過規定之最高時速27公里以上之違規行為既可認定，足
    認異議人異議內容，殊不足採，應予駁回。
七、據上論斷，應依道路交通案件處理辦法第19條前段，裁定如
    主文。
中    華    民    國    98    年    9     月    11    日
                  交通法庭   法  官  廖建彥
以上正本證明與原本無異。
如不服本裁定應於送達後5日內向本院提出抗告狀（應附繕本）
。
                             書記官  吳揆滿
中    華    民    國    98    年    9     月    11    日


司法院資訊處製作；財團法人民間司法改革基金會備份。
